【裁判字號】    89,易,410
【裁判日期】    890629
【裁判案由】    侵占
【裁判全文】
臺灣屏東地方法院刑事判決                          八十九年度易字第四一號
    公  訴  人  臺灣屏東地方法院檢察署檢察官
    被      告  甲○○
    選任辯護人  方春意
                陳妙泉
右列被告因侵占案件，經檢察官提起公訴（八十八年度偵緝字第二四五號）本院判決
如左：
    主  文
甲○○連續意圖為自己不法之所有，而侵占對於業務上所持有之物，處有期徒刑柒月
，緩刑貳年。
    事  實
一、甲○○原為屏東縣屏東市○○路二九六號「高鐵牛仔專賣店」（下稱民生店）、
    屏東市○○路二十三號「高鐵精緻牛仔店」（下稱逢甲店）、屏東縣東港鎮○○
    路七十八號「高鐵牛仔專賣店」（下稱東港店）等三家服飾店之負責人，惟因積
    欠乙○○新台幣（下同）三百萬元，遂於民國八十六年五月十九日，與乙○○簽
    定合夥契約書，將上開三家服飾店自八十六年六月一日起，改由雙方合夥，各有
    一半之股權，並將民生店及逢甲店之負責人變更登記為乙○○，盈餘、虧損則由
    雙方平分，以抵償甲○○積欠之三百萬元，惟仍由甲○○負責經營，為從事業務
    之人。詎甲○○竟意圖為自己不法之所有，基於概括犯意，先於八十六年十二月
    間，未經乙○○同意，擅自將東港店之營業設備及店內衣物，以一百五十多萬元
    讓與林啟禎，所得款項未平分予乙○○，並將乙○○應得金額侵占入己；嗣後於
    八十七年三月間民生店結束營業時，又將出租人退還之押租金十萬元，及八十七
    年四月間逢甲店結束營業時，出租人退還之押租金四十三萬元中乙○○應得之金
    額侵占入己，用於償還合夥前向不知情之江東穎所借之款項及合夥後向不知情之
    周政賢借款所負之個人債務。後經乙○○前往屏東市營業地點查看營業情形時，
    始發現上情。
二、案經乙○○訴由台灣屏東地方法院檢察署檢察官偵查起訴。
    理  由
一、訊據被告甲○○，固坦承因積欠乙○○三百萬元，而將上開三家服飾店改由雙方
    合夥，以抵償欠款；及嗣後又將東港店出讓，並於結束民生店、逢甲店營業時，
    取回押租金各約十萬元及四十三萬元等事實，惟矢口否認有何侵占之犯行，辯稱
    ：伊與告訴人之關係，僅係隱名合夥，故合夥財產權應屬於出名營業人之被告；
    且伊取得的款項均已用於清償各店積欠之債務，自己並未取得分文，亦與侵占罪
    之構成要件不合云云。然查：
  (一)右開被告與告訴人間之合夥事實，業據告訴人乙○○陳述綦詳，且有雙方簽定之
    合夥契約書及負責人為乙○○之屏東縣政府營利事業登記證影本二紙在卷可按，
    是被告雖以伊與告訴人間僅係隱名合夥關係等語為辯，然被告與告訴人間既已就
    合夥財產之應有部分比例有所約定，復又將民生店及逢甲店之負責人更名為乙○
    ○，有如前述，因此足堪認定被告與告訴人間，非屬隱名合夥而為合夥關係，先
    予明。
  (二)次查被告在與告訴人成立合夥後，將東港店以一百五十多萬元讓與林啟禎；於民
    生店結束營業時，取回押租金十萬元；於逢甲店結束營業時，取回押租金四十三
    萬元等情，已分據受讓東港店之林啟禎之子林永豐、逢甲店出租人蔡安全證述在
    卷，並有警員查訪民生店出租人陳昭芳之查訪報告一紙在卷可稽，因此足認被告
    確有收受上開款項無訛。而被告將退還之押租金，用於償還合夥前所借款項及償
    還合夥後所生之個人債務一節，亦經證人江東穎及周政賢結證屬實（八十八年偵
    緝字第二四五號卷第四十七頁背面、第四十八頁參照）。
  (三)按各合夥人之出資及其他合夥財產，為合夥人全體之公同共有，被告與告訴人所
    訂立之合夥契約書中亦明定「甲、乙合夥雙方之股權均為百分之五十」、「甲乙
    雙方合夥期間，三家門市若有租約屆滿不再續租，而有取回押租金者，該押租金
    應由甲乙雙方均分」。因此，雙方合夥各店之營業設備、店內衣物及押租金，均
    屬被告與告訴人公同共有之財物。惟被告竟未通知告訴人，擅自將東港店出讓，
    且將民生店、逢甲店出租人退還之押租金，以所有人之地位加以處分。被告對此
    雖辯稱其取得的款項皆用於清償各店積欠之債務，並未取得分文云云，然前開合
    約書第七款亦復記載「在合夥之前，由乙方（指甲○○）開出之支票及負債均由
    乙方自理，與甲方（指乙○○）無涉」及「自合夥後．．．（合夥）所生之債務
    亦由雙方共同負責」等語明確。是被告竟將退還之押租金償還合夥前積欠江東穎
    之債務及合夥後積欠周政賢之個人償務，有如前述，復無法證明出讓東港店所得
    款項確係用於償還合夥後之債務，（參照八十八年度偵緝字第二四五號卷第五十
    九頁甲○○語：「．．．對方好像有開三張票予我，其中一張給廠商做為貨款，
    另二張均還予他人，但何人我忘了」），因此足認其所辯云云僅係被告事後卸責
    之詞，難予採信。
  (四)又查，卷附被告所提出之資產負債表影本、營利事業所得稅結算申報書影本、營
    業人銷售額與稅額申報書影本各兩紙、退貨明細單影本四紙及會計憑證兩冊所載
    數據，縱能顯示前揭「民生店」及「逢甲店」之營業及盈虧狀況，惟對於被告所
    為前開侵占之犯罪事實，尚難為有利之證明，併此明。綜上所述，本件事證已
    臻明確，被告犯行洵堪認定，應依法論科。
二、依前揭合夥契約，右開三家商店，乃由被告實際負責經營，且其右開行為均在合
    夥關係尚存續中，應認係從事業務之人，故核其所為，係犯刑法第三百三十六條
    第二項之業務侵占罪。公訴人認係犯刑法第三百三十五條之普通侵占罪，尚有未
    洽，應予變更起訴法條。查被告多次業務侵占犯行，時間緊接，所犯罪名相同，
    顯係基於概括犯意為之，應依連續犯之規定論以一罪，並加重其刑。爰審酌被告
    之品行、犯罪之動機、目的、手段、所侵占之款項數額等一切情狀，酌情量處如
    主文所示之刑，以資懲儆。又查被告前未曾受有期徒刑以上刑之宣告，有台灣高
    等法院被告全國前案紀錄表一紙附卷可稽，其因一時失慮，偶罹刑典，經此次科
    刑後，當知警惕，而無再犯之虞，故本院認被告所受之宣告刑，以暫不執行為適
    當，併予宣告緩刑二年，以勵自新。
據上論斷，應依刑事訴訟法第二百九十九條第一項前段、第三百條，刑法第五十六條
、第三百三十六條第二項、第七十四條第一款，罰金罰鍰提高標準條例第一條前段，
判決如主文。
本案經檢察官廖椿堅到庭執行職務。
中      華      民      國      八十九      年    六    月    二十九    日
                                      臺灣屏東地方法院刑事第二庭
                                          審判長法  官  潘  正  屏
                                                法  官  莊  鎮  遠
                                                法  官  王  以  齊
右正本證明與原本無異。
對於本判決如有不服應於收受送達後十日內向本院提出上訴書狀上訴於台灣高等法院
高雄分院並按他造當事人之人數附具繕本。
                        書記官  林  天  化
中      華      民      國      八十九      年    六    月    二十九    日
附錄本案論罪科刑法條全文
刑法第三百三十六條第二項
對於業務上所持有之物，犯前條第一項之罪者，處六月以上五年以下有期徒刑，得併
科三千元以下罰金。


司法院資訊處製作；財團法人民間司法改革基金會備份。
